【裁判字號】    99,聲,502
【裁判日期】    991202
【裁判案由】    停止執行
【裁判全文】
臺灣臺北地方法院民事裁定               99年度聲字第502號
聲  請  人  王秀仁
相  對  人  教育部
法定代理人  吳清基
上列當事人間因債務人異議之訴等事件，聲請人聲請停止執行，
本院裁定如下：
    主  文
聲請駁回。
聲請程序費用由聲請人負擔。
    理  由
一、按執行名義成立後，如有消滅或妨礙債權人請求之事由發生
    ，債務人得於強制執行程序終結前，向執行法院對債權人提
    起異議之訴。如以裁判為執行名義時，其為異議原因之事實
    發生在前訴訟言詞辯論終結後者，亦得主張之；提起異議之
    訴時，法院因必要情形或依聲請定相當並確實之擔保，得為
    停止強制執行之裁定，強制執行法第14條、第18條第2項分
    別定有明文。惟所謂強制執行程序終結，係指執行名義之強
    制執行程序終結而言，執行名義之強制執行程序，進行至執
    行名義所載債權全部達其目的時，即告終結。又所謂必要情
    形，則應由受訴法院依具體個案認有停止執行之必要者，始
    得裁定停止執行。是以，受訴法院應斟酌異議之訴在法律上
    是否顯無理由，將來勝訴後是否發生不能或難以回復損害等
    情狀，以決定有無必要停止執行。
二、本件聲請意旨略以：相對人教育部前以鈞院93年度訴字第13
    43號及95年度重訴字第1188號民事確定判決，向鈞院聲請強
    制執行（案列95年度執字第57576號、97年度執字第24410號
    ），伊已提起債務人異議之訴，且經鈞院以99年度訴字第46
    03號遷讓房屋等事件受理在案（下稱本案訴訟），爰依強制
    執行法第18條規定，聲請停止97年度執字第24410號強制執
    行程序云云。
三、本件聲請人以系爭執行名義未依署民字第3052號法令及國有
    財產法第21條原始產籍等規定而為判決，顯有違誤為由起訴
    ，並聲明：「1.確認門牌編號臺北市○○路○段59號日式房
    屋「不是宿舍房地」，及「不是國有公用不動產」。2.撤銷
    本院95年度執字第57576號、97年執字第24410號強制執行事
    件之強制執行程序。3.被告（即本件相對人）應返還原告（
    即本件聲請人）不當得利新臺幣（下同）560萬元。4.被告
    應將臺北市○○路○段59 號日式房屋回復原狀。」，有起訴
    狀及本院99年度訴字第4603號遷讓房屋事件民國99年11月30
    日準備程序筆錄可稽（見本院卷第2-5頁）。惟查，第1項聲
    明所欲確認者，無異對「事實」之確認，是否符合民事訴訟
    法第247條之要件，非無疑義；相對人以本院93年度訴字第
    1343號民事確定判決聲請遷讓返還門牌編號臺北市○○路○
    段59號房屋，及金錢給付，其中遷讓返還部分，已於96年2
    月9日執行點交，本院民事執行處復就金錢給付部分核發債
    權憑證，業經本院依職權調取95年度執字第57576 號強制執
    行卷宗查核無誤，則前開執行程序於聲請人99年10 月15日
    提起本件遷讓房屋事件之時，早已終結，不僅無從將該房屋
    回復原狀，亦難認此項請求該當強制執行法第14條之要件。
    至97年度執字第24410號強制執行事件，相對人係以95年度
    重訴字第1188號民事確定判決為執行名義，拆除門牌編號臺
    北市○○路○段59-1、59-2、59-3號房屋部分已於97 年12月
    29日執行完畢，金錢給付部分，則已拍定聲請人所有坐落臺
    北市○○街74巷4弄2號3樓之6房屋，且製作分配表指定分配
    期日，復經本院調卷查明，故縱聲請人所提之遷讓房屋等訴
    訟日後獲得勝訴判決，原拆除房屋及拍賣聲請人不動產之強
    制執行程序亦無從再予撤銷。另關於聲請人請求返還560萬
    元不當得利部分，聲請人既稱此係第二執行名義相對人所請
    求補繳相當於租金之補償金（見本院卷第5頁），應認其係
    本於相對人受有不當利益而為主張，自與強制執行法第14條
    所規定之異議之訴無涉。揆諸首揭說明，聲請人聲請停止執
    行97年度執字第24410號強制執行事件之執行程序，非有理
    由，不應准許。
四、爰裁定如主文。
中    華    民    國    99    年    12    月    2     日
                  民事第四庭    法  官  許純芳
以上正本係照原本作成。
如對本裁定抗告須於裁定送達後10日內向本院提出抗告狀，並繳
納抗告費新臺幣1,000元。
中    華    民    國    99    年    12    月    2     日
                                書記官  陳怡君

司法院資訊處製作；財團法人民間司法改革基金會備份。
